臺灣高雄地方法院刑事判決　　　　　　　　　　　　　　九十年度訴字第八九九號
　　公　訴　人　臺灣高雄地方法院檢察署檢察官
　　被　　　告　丙○○
　　被　　　告　乙○○○
　　共　　　同　莊雯琇
　　選任辯護人　林樹根
　　　　　　　　邱麗妃
右列被告因偽造文書等案件，經檢察官提起公訴（八十九年度偵字第一七四一六號）
，本院判決如左：
    主  文
丙○○、乙○○○均無罪。
    理  由
一、公訴意旨略以：被告丙○○與被告乙○○○二人係夫妻關係，共同意圖為自己不
    法之所有，於民國八十九年五月二十六日下午二時許，在高雄市前鎮區○○○路
    六五六號「好市多超市」之停車場內，撬開甲○○所有之自小客車後車廂，共同
    竊取甲○○所有之富邦商業銀行（下簡稱富邦商銀）所發行卡號0000000
    000000000號信用卡一張，得手後據為己有。復共同基於偽造私文書並
    持以行使及詐欺取財之概括犯意聯絡，於同年五月二十六日、二十七日，連續持
    上開竊得之信用卡，共同前往如【附表】所示之時間及特約商店，冒用甲○○名
    義刷卡購物，丙○○並偽簽甲○○之署名於簽帳單上，偽造不實之私文書消費簽
    帳單並持以行使，致各該商店人員誤信丙○○、乙○○○為真正持卡人，如數交
    付丙○○、乙○○○如【附表】所示金額之商品，前後共計十四次，共詐得價值
    新台幣（下同）七萬三千一百九十六元之物品，足以生損害於甲○○、上開特約
    商店、富邦商銀及財團法人聯合信用卡處理中心處理信用卡簽帳之正確性，因認
    被告等共同涉犯刑法第三百二十條第一項竊盜、第二百十六條、第二百十條行使
    偽造私文書及第三百三十九條第一項詐欺取財等罪嫌云云。
二、按犯罪事實應依證據認定之，無證據不得推定其犯罪事實，又不能證明被告犯罪
    者，應諭知無罪之判決，刑事訴訟法第一百五十四條、第三百零一條第一項前段
    分別定有明文。而所謂認定犯罪事實之證據，係指足以認定被告確有犯罪行為之
    積極證據而言，該項證據自須適合於被告犯罪事實認定，始得採為斷罪資料；苟
    未能發現相當證據，或證據不足以證明，自不能以推測或擬制之方法，以為裁判
    基礎（最高法院二十九年度上字第三一０五號、四十年度台上字第八六號判例意
    旨參照）。
三、公訴人認被告二人共同涉有上開竊盜、行使偽造文書及詐欺取財之犯行，無非以
    右揭事實，業據被害人甲○○及其妻林玫珍指述綦詳，復有富邦商業銀行消費明
    細月結單、簽帳單正本二紙、影本十二紙附卷可稽，況被告等已自承：有於上揭
    時、地在案發體育用品店逛街在卷，核與證人何欣三、警員王健秤之證詞相符，
    並經證人李慈怡、張娟蓮指認被告二人本人明確，復有卷附信用卡消費簽帳單上
    之筆跡在卷為憑等，資為其論據。
四、質之被告丙○○及乙○○○，均堅決否認有何上揭犯行，一致辯稱：伊等於前開
    時間未曾至好市多超市購物，沒有偷竊被害人之信用卡；又伊等雖有於九十年五
    月二十六日下午四、五點左右，至高雄市○○○路附近之體育用品社逛街，然並
    未購物，被害人遭盜刷之消費簽帳單並非伊等所簽等語。經查：
（一）右揭時、地信用卡失竊，並遭人盜刷，俟被害人收到信用卡帳單後，就帳單上
      所列之特約商店逐一詢問，由球王體育用品店老闆何欣三提供其抄下之自小客
      車車號ＶＡ－七七三０予被害人而查獲被告二人等事實，固據被害人甲○○及
      其妻林枚珍於警、偵訊及本院訊問中指訴：伊係於九十年五月二十六日下午，
      在好市多超市停車購物後，發現放置於後車廂內之信用卡、皮夾等物失竊等情
      綦詳（本院九十年五月二十四日訊問筆錄），並有卷附富邦商銀富邦商銀消費
      明細月結單、簽帳單正本二紙、影本十二紙可稽，足見被害人認定被告等行竊
      及盜刷其信用卡，係以證人何欣三提供之車號為依據。惟證人何欣三於偵查及
      本院訊問時均一致證述：伊於當天下午四、五點左右送貨回來，因該處吊車頻
      繁，伊見一輛ＶＡ－七七三０號汽車停在伊店門口之停車格內，如果再往前一
      點就可再停一輛車，所以才抄下車牌號碼進入店內詢問車主係何人，並非因懷
      疑有人盜刷信用卡才去抄車牌號碼等語（分見偵查卷第二十八頁背面、本院九
      十年八月六日訊問筆錄）明確，證人當日既非在店內負責簽帳刷卡事宜，自不
      可能對刷卡簽帳之人留有印象，亦無從因懷疑可疑盜刷者而抄下車牌之理，證
      人之上開證述與常情不悖，應堪採信。被告等亦不否認當日曾駕ＶＡ－七七三
      ０號自用小客車前往逛街之事實，即難僅憑證人何欣三抄錄被告所駕車輛之車
      號，即據此推斷被告等確有上開盜刷之事實。再者，經本院依職權函查好市多
      股份有限公司之結果，被告丙○○所有之該公司親屬卡，於八十九年五月間並
      未有消費紀錄等情，有該公司九十年八月十七日函及所附會員消費紀錄資料在
      卷可憑，益徵被告等所辯：九十年五月二十六日未曾至好市多超市購物，及當
      日係至五福一路之體育用品店逛街購物等節，俱屬有據，應堪採信。
（二）證人張娟蓮即星城體育用品店之店員於偵查中固證稱：卷附簽帳單係八十九年
      五月二十六日下午五時三十分許，由一對夫妻刷卡，因他們購買球鞋、衣服、
      網球裙等物品，且在店內停留時間很長，故對他們特別有印象等語（偵卷第四
      十九頁），經檢察官提示被告二人之生活照片四幀請其指認，證人已明確證稱
      ：伊很確定不是被告二人到店中消費，當日消費的男、女較矮胖，與照片均不
      相同等語（偵卷第八十三、八十四頁），參以卷附照片係以彩色拍攝，且已清
      晰顯示被告等之面容、身形，與被告二人本人極為相似，不致使人誤認等情觀
      之，足徵證人嗣指認被告本人時，改稱：男的確定是同一位，女的髮型、身高
      、體態均相像等語（偵卷第一０三頁），前後證述不一，已難採信；證人張娟
      蓮復經本院多次傳訊均未到庭陳述，自難以其偵查中前後不一之證言，遽入被
      告等於罪。況依證人李慈怡（星球運動廣場店員）、翁莉婷（享通運動廣場）
      於偵查中所證述：僅憑印象知道有購物刷卡，不能確定是被告二人等語（分見
      偵卷第十六頁背面、第五十二頁至五十三頁），參以本院函詢【附表】所示十
      二家特約商店對本件各筆盜刷簽單者之印象，其等皆函覆略稱：因時間過久，
      店員更迭頻繁，無法查證何人負責刷卡，且消費者眾多，負責店員已對刷卡者
      無印象等情，有各該商家回函在卷可憑，再佐之本院勘驗健都企業（衣翔服飾
      ）覆函所附之錄影帶結果，該錄影帶中所示於櫃臺前簽帳刷卡之人，均無與被
      告丙○○、乙○○○之外貌、體型相符者，亦有本院九十年十二月二十五日勘
      驗筆錄一份在卷可參，均無法佐證被告二人有於附表所示時間至各該商店盜刷
      消費甚明。
（三）再經本院以肉眼比對，卷附十二張簽帳單上之「甲○○」簽名，其整體字跡略
      呈瘦長，筆劃勾勒亦較展延、流暢，與被告丙○○於偵查及本院當庭書寫之筆
      跡，各筆劃較短，字形略顯扁平拙絀；乙○○○當庭書寫之字跡，筆劃間距、
      結構較鬆散，字形亦較凌亂等，運筆態勢及書寫習慣均不相符。且本件經送請
      內政部警政署刑事警察局鑑定結果，認系爭簽帳單上之「甲○○」簽名，與被
      告丙○○於八十九年九月七日在偵訊時當庭書寫之筆跡不符一節，有該局八十
      九年十月二十日刑鑑字第一六０四九四號鑑驗通知書一份存卷可按，足認本件
      十四筆簽帳單俱非被告二人所偽簽甚明。至本件另經檢察官送法務部調查局鑑
      定結果，雖因欠缺被告二人於近年所書與待鑑文字相關筆劃之筆跡資料原本，
      故未予鑑定，有該局八十九年十一月二十三日（八九）陸二字第八九０八五九
      九七號函附卷可參，惟該局既係因資料不全而未受理鑑定，並未對被告等筆跡
      進行實質比對、鑑析，即難據此推翻前揭鑑定結果，而為被告不利之認定。
（四）綜上，依卷附事證並無足證明被告二人確有竊盜、偽造私文書及詐欺等犯行，
      尚難僅憑推測之詞，遽入被告於罪。此外，本院復查無其他積極證據足資證明
      被告等有何公訴人所指之前揭犯行，不能證明被告等犯罪，應為其無罪之諭知
      。
據上論斷，應依刑事訴訟法第三百零一條第一項前段，判決如主文。
本案經檢察官林美靜到庭執行職務。
中      華      民      國    九十一    年      三      月    二十一    日
                              臺灣高雄地方法院刑事第六庭
                                  審判長  法  官  趙家光
                                          法  官  張世賢
                                          法  官  林韋岑
右正本證明與原本無異。
如不服本判決，應於判決送達後十日內，向本院提出上訴狀。
                                          書記官  林誠桂
中      華      民      國    九十一    年      三      月    二十一    日
【附表】：
┌───┬──────┬─────┬─────┬───────────┐
│  編號│  簽帳日期  │簽帳時間  │商店名稱  │簽帳金額（新台幣）    │
├───┼──────┼─────┼─────┼───────────┤
│  一  │八十九年    │十六時    │名亨體育用│二千三百三十元        │
│      │五月二十六日│十五分    │品店      │                      │
├───┼──────┼─────┼─────┼───────────┤
│  二  │同右        │十六時四十│享通運通廣│四千六百八十元        │
│      │            │四分      │場        │                      │
├───┼──────┼─────┼─────┼───────────┤
│  三  │同右        │十七時三十│星城體育用│五千零二十元          │
│      │            │二分      │品店      │                      │
├───┼──────┼─────┼─────┼───────────┤
│  四  │同右        │十八時六分│星球運動廣│四千六百五十元        │
│      │            │          │場        │                      │
├───┼──────┼─────┼─────┼───────────┤
│      │同右        │十八時四十│球王體育用│五千二百四十元        │
│  五  │            │五分      │品店      │                      │
├───┼──────┼─────┼─────┼───────────┤
│  六  │同右        │十九時三十│健都企業  │五千元                │
│      │          │分        │（衣翔服飾│                      │
│      │            │          │）        │                      │
├───┼──────┼─────┼─────┼───────────┤
│  七  │同右        │十九時四十│同右      │六千零五十元          │
│      │            │分        │          │                      │
├───┼──────┼─────┼─────┼───────────┤
│  八  │同右        │十九時四十│同右      │四千三百元            │
│      │            │七分      │          │                      │
├───┼──────┼─────┼─────┼───────────┤
│  九  │同右        │二十時二十│宏禾皮鞋店│五千一百四十元        │
│      │            │九分      │          │                      │
├───┼──────┼─────┼─────┼───────────┤
│  十  │同右        │二十時五十│阿瘦皮鞋  │六千五百六十六元      │
│      │            │一分      │大連店    │                      │
├───┼──────┼─────┼─────┼───────────┤
│  十一│同右        │二十二時二│嘉岱服飾  │九千五百六十元        │
│      │            │分        │          │                      │
├───┼──────┼─────┼─────┼───────────┤
│  十二│八十九年五月│十三時五十│時代廣場  │二千五百元            │
│      │二十七日    │八分      │          │                      │
├───┼──────┼─────┼─────┼───────────┤
│  十三│同右        │十五時二分│漢妮精緻寢│一萬零五百元          │
│      │            │          │具        │                      │
├───┼──────┼─────┼─────┼───────────┤
│  十四│同右        │十六時十二│大誠體育用│一千六百六十元        │
│      │            │分        │品社      │                      │
└───┴──────┴─────┴─────┴───────────┘
